【裁判字號】    97,上訴,5940
【裁判日期】    981105
【裁判案由】    偽造文書等
【裁判全文】
臺灣高等法院刑事判決                97年度上訴字第5940號
上  訴  人
即  被  告  甲○○
選任辯護人  邱創舜律師
上列上訴人因偽造文書等案件，不服臺灣臺北地方法院96年度訴
字第1160號，中華民國97年11月13日第一審判決（起訴案號：臺
灣臺北地方法院檢察署96年度偵字第10826 號），提起上訴，本
院判決如下：
    主  文
上訴駁回。
    事  實
一、甲○○前因詐欺案件，經臺灣桃園地方法院82年度易字第57
    69號判決判處有期徒刑3 月確定，嗣又因詐欺案件，經臺灣
    臺北地方法院83年度易緝字第453 號判決判處有期徒刑1年2
    月確定，接續執行後，於民國90年11月30日假釋，於91年 2
    月15日刑期屆滿假釋未經撤銷，以執行完畢論。詎不知悛悔
    ，與高振程（心神喪失及因疾病不能到庭，為原審裁定停止
    審判中）、黃火坤（原審通緝中）基於行使偽造私文書及意
    圖為自己不法所有而詐欺取財之概括犯意聯絡，利用乙○○
    取得「海浪發電」之專利後，亟欲籌集從事海浪發電工程所
    需大量資金之機會，先由高振程於92年初某日，在臺北火車
    站樓上某咖啡廳內向乙○○訛稱可以藉由滾動（Rolling ）
    資金之操作，賺取與原本顯不相當之高利，若投入1 億美元
    ，即可獲得10億美元，但至少需投入1 億美元始得參與滾動
    資金操作云云。乙○○信以為真，然表示無1 億美元之資力
    ，高振程見乙○○已上鉤，續謊稱可為乙○○覓得能提供10
    億美元之金主，但需乙○○自任保證人並提供新台幣（以下
    若未註明幣別，均指新台幣）1000萬元之擔保，乙○○不疑
    有詐而同意之。甲○○、高振程、黃火坤即於不詳時、地共
    同偽造菲律賓Keppel銀行（Keppel Bank Philippines,Inc.
    ）證明Nerita Q. Castillo其人在該銀行帳號：000-000-00
    000-0 之帳戶內有10億美元存款之存款證明（該存款證明上
    有偽造之GERRY Z.PINEDA 及LIZA C.TAN之簽名各2枚、下稱
    系爭存款證明）2 紙後，由黃火坤冒充「金主代表」，隨高
    振程於92年7 月14日在臺北市○○區○○路、襄陽路交岔路
    口附近某處之不詳咖啡店與乙○○會面，由黃火坤與乙○○
    簽立「保證無風險高收益投資計畫履約協議書」1 紙，約明
    由金主提供資金10億美元之外商銀行證明文件，交由乙○○
    引進參加投資運作，乙○○應提供「履約金」1000萬元，利
    潤則依「不可撤銷支付憑證書」所示，黃火坤並將偽造之系
    爭存款證明2 紙交付予乙○○而為行使，足以生損害於菲律
    賓Keppel銀行及乙○○。甲○○則冒充所謂之「滾動資金操
    作手」，偕高振程於92年7 月16日在臺北市○○區○○路附
    近某咖啡店內與乙○○會面，甲○○出示記載其具有經濟學
    、社會工作研究博士、擔任福王全球遊樂股份有限公司（世
    界最大遊樂休閒中心）董事長、國際遠景展望基金會董事長
    等不實學經歷之名片1 張以取信乙○○，向乙○○誆稱系爭
    存款證明2 紙完美無瑕，可憑此進行滾動資金操作，並交付
    不可撤銷支付憑證書1紙予乙○○，保證乙○○可以獲得8億
    1千9百50萬美元之利潤云云，致使乙○○陷於錯誤，於92年
    7月31日依上開履約協議書之約定，交付如附表編號1所示、
    合計1000萬元之支票2 紙予黃火坤。數日後，再由甲○○承
    上概括犯意聯絡，以電話向乙○○訛稱操作滾動資金需要費
    用，欲向乙○○借款，乙○○雖感猶豫，然於聯繫高振程，
    聞高振程表示應借款與甲○○後，乙○○又陷於錯誤，於92
    年8月6日匯款交付如附表編號2所示之150萬元予乙○○。嗣
    甲○○即以需赴英國巴克萊銀行（Barclays Capital）進行
    滾動資金操作為由，偕高振程於92年8 月10日帶乙○○遠赴
    英國，抵英後藉詞需出外操作，命乙○○在旅館內等候，實
    則於92年8月15日起至同年月19日止、92年8月23日起至同年
    月28日止間兩度搭機往返臺、英兩地，並於92年8 月30日逕
    自回國，其後接獲在英等候之乙○○來電詢問，乃謊稱系爭
    存款證明2 紙已經逾期，無法操作滾動資金云云，乙○○方
    於92年9月4日隨高振程搭機回國。甲○○俟乙○○回國，續
    承上概括犯意聯絡，向乙○○誆稱尚需另外向菲律賓Keppel
    銀行申請其他文件，並於92年9月8日佯以富海國際企業股份
    有限公司（下稱富海公司）為操作公司，其係富海公司被全
    權授權人之名義簽立切結保證書，承諾補齊所需文件後即可
    完成滾動資金操作作業，撥付利潤。乙○○因而隨高振程、
    甲○○於92年9月9日同赴菲律賓（黃火坤亦於同日赴菲律賓
    ），高振程、甲○○於同日返國，乙○○、黃火坤則於翌日
    返國，返國後，再由黃火坤承上概括犯意聯絡，向乙○○謊
    稱若要補齊所需文件，須先為金主墊付300 萬元之手續費，
    並於92年9 月15日簽發承諾書予乙○○，言明連同先前取得
    之履約金合計1300萬元，於操作完成後均全數歸還云云；甲
    ○○亦基於上開概括犯意聯絡，向乙○○訛稱需商借滾動資
    金操作費用，致乙○○一再陷於錯誤，於92年9 月15日匯款
    合計300 萬元至如附表編號3、4所示之黃火坤指示帳戶，又
    於92年9 月16日、同年月19日、同年月30日匯款合計50萬元
    至如附表編號5、6、7 所示之甲○○帳戶內，甲○○則於92
    年11月2日開立保證書保證上開領得之200萬元日後將如數歸
    還，並於該保證書上留存不實之0000000000號行動電話。甲
    ○○承上概括犯意聯絡，於92年12月18日再向乙○○誆稱滾
    動資金執行長要來臺灣完成滾動資金作業，需款2 萬元，並
    交付借據1 紙，致使乙○○又陷於錯誤，當場交付如附表編
    號8所示之現金2萬元與甲○○。黃火坤於 93年4月20日，亦
    承上概括犯意聯絡，向乙○○詐稱須補足資金往來記錄以證
    明系爭存款證明並非來路不明款項，需款3 萬元，致使高一
    陷於錯誤，將如附表編號9所示款項3萬元交付與黃火坤。嗣
    因黃火坤、高振程、甲○○均避不見面，乙○○始知受騙。
二、案經乙○○訴由臺灣臺北地方法院檢察署檢察官偵查起訴。
    理  由
甲、程序部分：
一、按被告以外之人於審判外之言詞或書面陳述，除法律有規定
    者外，不得作為證據，刑事訴訟法第159條第1項固定有明文
    ；惟被告以外之人於審判外之陳述，雖不符同法第159條之1
    至第159之4之規定，而經當事人於審判程序同意作為證據，
    法院審酌該言詞陳述或書面陳述作成時之情況，認為適當者
    ，亦得為證據。又當事人、代理人或辯護人於法院調查證據
    時，知有第159條第1項不得為證據之情形，而未於言詞辯論
    終結前聲明異議者，視為有前項之同意，同法第159條之5第
    1、2項亦定有明文。被告甲○○及其辯護人就證人即告訴人
    乙○○、共同被告黃火坤、高振程等於警詢及偵查中陳述之
    證據能力，於準備程序中已陳明不爭執之意旨，本院於審理
    時提示上開審判外陳述內容並告以要旨，且經公訴人、辯護
    人表示意見，當事人已知上述陳述乃審判外陳述，均未於言
    詞辯論終結前對該等記載審判外陳述筆錄之證據資格有何異
    議，依據首開規定，應視為被告已有將上開證人審判外陳述
    作為證據之同意，本院審酌上開證人審判外陳述作成時之情
    況，並無不能自由陳述之情形，亦未見有何違法取證或其他
    瑕疵，且與待證事實具有關聯性，認為以之作為證據應屬適
    當，而得作為證據，合先陳明。
二、本件資以認定被告犯罪事實之非供述證據（詳見後述），均
    無違反法定程式而取得之情形，依刑事訴訟法第158條之4反
    面規定，自有證據能力。至被告雖辯稱卷附保證無風險高收
    益投資計劃履約協議書（見他卷第5 頁）中所填寫之立約日
    期為93年7 月14日，且共同被告黃火坤所填寫之收受支票日
    期亦為93年7 月31日，然卷附共同被告黃火坤簽立之承諾書
    （見他卷第14頁）所填日期則為92年9 月15日，依此質疑上
    開證據之證據能力。然告訴人乙○○與共同被告黃火坤簽署
    上開協議書及收受上開承諾書之時間均為92年間，業據告訴
    人指訴明確，且上開協議書中所載支票2 紙，均經黃火坤於
    92年8月1日兌領，有臺灣中小企業銀行湖口分行96年10月 1
    日湖口字第2919600350號函、同行96年11月8日湖口字第291
    9600429 號函在卷可稽，足見上開協議書之日期應係誤寫，
    此外，未見其有何不法取得或偽造之情事，自非無證據能力
    。被告執以質疑上開協議書、承諾書不具證據能力云云，容
    有誤會。
乙、實體部分：
一、訊之被告甲○○固不諱曾獲取告訴人所支付得如附表編號 2
    、5、6、7、8所示之202 萬元，惟矢口否認有何犯行，辯稱
    ：伊與告訴人乙○○間乃借貸關係，僅一時無法償還，無何
    藉投資為名騙取告訴人金錢及偽造文書等情形，系爭存款證
    明上偽造之簽名，係高振程所為，與伊無關云云。
二、經查：
    (一)告訴人乙○○於92年7 月14日、同年月16日、同年9月8日
      、同年月15日、同年11月2 日、同年12月18日，先後與共
      同被告黃火坤簽署及自共同被告黃火坤、被告甲○○等處
      取得保證無風險高收益投資計畫履約協議書、不可撤銷支
      付憑證書、切結保證書、承諾書、保證書、借據，且共同
      被告黃火坤於92年7月14日交付系爭存款證明2紙予告訴人
      ，告訴人則自92年7月31日起至93年4月20日止，先後9 次
      支付如附表所示款項予共同被告黃火坤及被告甲○○等事
      實，業據告訴人於偵查及原審審理時證述歷歷，且有與所
      述相符之無風險高收益投資計畫履約協議書（見他卷第 5
      頁）、不可撤銷支付憑證書（見原審卷(二)97年10月23日審
      判筆錄後附）、切結保證書（見原審卷(一)第130 頁）、承
      諾書（見他卷第14頁）、保證書（見他卷第9 頁）、借據
      （見他卷第9頁）、系爭存款證明2紙（見他卷第7頁、第8
      頁）、如附表編號1所示支票影本2紙、臺灣中小企業銀行
      湖口分行96年10月1 日湖口字第2919600350號函、臺灣中
      小企業銀行湖口分行96年11月8 日湖口字第2919600429號
      函附臺灣中小企業銀行存摺存款存款憑條、臺灣中小企業
      銀行湖口分行97年10月21日湖口字第2919700515號函附黃
      火坤於該行之000000 00000號帳戶開戶資料及歷史交易明
      細表、如附表編號2、3、4、5、6、7、9 所示之臺灣中小
      企業銀行匯款申請書7紙、第一商業銀行中崙分行97年7月
      24日一中崙字第00126號函附被告甲○○00000000000號帳
      戶往來明細、華南商業銀行西門分行96年4 月14日華西存
      字第0960076號函附陳秀枝於該行000000000000 號帳戶往
      來明細表、合作金庫銀行斗六分行97年9 月30日合金斗營
      字第0970004778號函附汪秀蓁交易傳票影本等存卷可資佐
      證，此部分事實應可認定。
    (二)卷附被告簽具之「保證書」記載，被告於92年11月2 日以
      「主辦保證無風險高利益投資計畫」之「操作方臺灣代表
      人」身分，向告訴人暫借款200萬元，且確認已收得200萬
      元無誤。核與告訴人指證被告係以操作滾動資金需要費用
      為由，向伊借款等語相符，足證被告確係以告訴人投資滾
      動資金，由被告代為操作，需要暫付相關費用之名義，向
      告訴人索取上開款項無疑。惟觀被告第一商業銀行中崙分
      行帳號：00000000000 號帳戶，於92年8月6日告訴人匯入
      150萬元前，餘額僅有279 元，於告訴人匯入150萬元後，
      旋於當日及翌日提領18萬5090元及44萬5000元，其中5 萬
      5000元匯入陳議勻之萬泰商業銀行中和分行000000000000
      號帳戶、10萬元匯入林玉女之萬泰商業銀行中和分行0000
      00000000號帳戶、3 萬元匯入傅惠如之世華銀行永和分行
      000000000000號帳戶、25萬3000元匯入福灣企業股份有限
      公司00000000000號帳戶（清償貸款專戶為0000000000000
      0號），有第一商業銀行中崙分行97年7月24日一中崙字第
      00126號函附被告甲○○00000000000號帳戶轉帳匯款傳票
      影本、萬泰商業銀行中和分行97年9月25 日（97）中和字
      第096026500135號函附陳議勻、林玉女上開帳戶之開戶資
      料、國泰世華商業銀行永和分行97年9 月26日（97）國世
      永和字第0090009 700173號函附傅惠如上開帳戶開戶資料
      、第一商業銀行西壢分行97年10月21日（97）一西壢字第
      293 號函附福灣企業股份有限公司上開帳戶開戶資料等附
      卷足稽，顯示被告於取得告訴人上開匯款後，乃將部分款
      項轉入其他私人帳戶，或存入清償貸款專戶，此外，未見
      有何與所謂操作滾動基金相關之其他進出，被告亦不曾提
      出支付操作滾動資金所需費用之證據以供調查。被告以操
      作滾動資金需要費用為由而向告訴人索取金錢，無非以虛
      構之投資騙取告訴人財物甚明。
    (三)被告於原審曾辯稱係因乙○○提供之資金證明有問題，根
      本無法進行滾動資金操作，本件係告訴人與共同被告高振
      程共同詐騙伊云云，並提出參加國際金融操作專案所需備
      之文件、資金價值交易作業流程、參加高利潤資金增值專
      案等文件為憑。然而被告於92年9月8日簽署之切結保證書
      （見原審卷(一)第130 頁），其內容係被告以所謂被全權授
      權人身分，就切結書所載內容擔保其真實性，而切結書內
      文於起始處即揭載「謹為金主Mrs. Nerita Q. Castillo,
      Passport Number: Philippines LL485752 提供美金10億
      元存款在菲律賓銀行（Keppel Bank Philippines 帳號：
      000-000-00000-0 ）來參加投資操作案，經幾次審查大部
      分業已通過在案」等語，非唯無一語提及系爭存款證明有
      何問題，反而以上開文字彰顯系爭存款證明足為投資信用
      之擔保。與告訴人指訴被告向伊宣稱系爭存款證明2紙完
      美無瑕，可憑此進行滾動資金操作等語，核無不合。從而
      被告辯稱因乙○○提供之資金證明有問題，無法進行滾動
      資金操作云云，顯屬臨訟杜撰之詞，無可置信。
    (四)被告以須赴英國巴克萊銀行（Barclays Capital）進行滾
      動資金操作為由，於92年8 月10日與共同被告高振程、告
      訴人乙○○等同赴英國，固據被告及告訴人一致陳明，且
      有被告甲○○、共同被告高振程、告訴人乙○○等之法務
      部入出境資訊連結作業報表附卷可佐。然而被告於92年 8
      月10日與共同被告高振程、告訴人乙○○相偕出境後，共
      同被告高振程與告訴人遲至92年9月4日始返國入境，被告
      則於92年8月15日至19日、同年8月23日至28日、92年8 月
      30日三度返國，亦有上揭法務部入出境資訊連結作業報表
      存卷可考。被告於原審調查上揭入出境情形時，對於何故
      於乙○○、高振程二人滯留英國期間三度返回臺灣，僅答
      稱伊回臺本來要拿資料云云，對於其他相關問題以不語回
      應，且表示不知英國倫敦巴克萊銀行之英文全名（見原審
      97年10月23日審判筆錄）。被告既不知巴克萊銀行之英文
      全名，亦未提出在英國巴克萊銀行從事所謂資金操作之實
      跡或事證以供調查，且於帶同告訴人赴英投資期間無正當
      理由返國多次，乖異違常之狀，至為灼然，其帶同告訴人
      赴英進行滾動資金操作之行，無非誆騙告訴人之舉甚明。
    (五)被告就其學經歷，於原審審理時自承僅具基督神學院二專
      畢業之學歷，其後雖又辯稱曾於南加州大學（University
      of Southern California, USC ）修習經濟學博士、社會
      工作研究博士課程云云，然對於原審詢問其南加州大學之
      英文全名、簡稱、指導教授、同學、出國時間等應為被告
      親歷而記憶明晰之事項，及是否曾否擔任福王全球遊樂股
      份有限公司（世界最大遊樂休閒中心）董事長、國際遠景
      展望基金會董事長等疑問，均沈默不語（見原審97年10月
      23日審判筆錄）。經濟部及各主管機關皆無福王全球遊樂
      股份有限公司之設立登記資料，亦有公司及分公司基本資
      料查詢報表附卷可稽。惟觀告訴人提出被告出示之名片（
      見原審卷(一)第144 頁），被告不諱該名片為其所印製。上
      開名片竟列舉被告具有「經濟學、社會工作研究博士、福
      王全球遊樂股份有限公司（世界最大遊樂休閒中心）董事
      長、國際遠景展望基金會董事長」等不實學經歷及職銜。
      又被告於保證書（他卷第9 頁）上所書寫之行動電話號碼
      為0000000000，原審以網路查詢，無此一號碼存在，有臺
      灣大哥大資料查詢報表在卷可憑。又卷附被告書立之切結
      保證書中固記載富海公司為滾動資金之操作公司云云；然
      證人即富海公司負責人張樹德於原審結稱，富海公司並未
      從事操作資金之業務，僅因被告宣稱其為原住民理事長並
      出示名片，且宣稱有金主可進行滾動資金操作，所得利潤
      可分給富海公司，伊始同意簽署上開內容不實之切結保證
      書等語（見原審97年10月23日審判筆錄）。以上事證顯示
      被告尚一再以不實學經歷、不存在之行動電話號碼、佯稱
      富海公司即為滾動資金操作公司等事項博取告訴人乙○○
      之信賴，促其陷於錯誤。
    (六)至共同被告黃火坤於警詢時雖辯稱：「事前皆有跟乙○○
      言明該筆新台幣1000萬元的保證金是不會退還的，所以沒
      有詐欺的意圖。」云云（見他卷第31頁），且卷附保證無
      風險高收益投資計畫履約協議書第5 點亦載明「如果未能
      交付約定全部利潤時甲方（按即黃火坤）即沒收履約金。
      」云云，被告甲○○即以此爭執上開1000萬元之履約金係
      告訴人自願交付且無意索還，自無何詐欺可言云云。惟告
      訴人係於共同被告黃火坤表示願代覓金主提供參與滾動資
      金操作所需之10億美元資金，但以乙○○須自任保證人並
      提供1000萬元之擔保為條件之情形下，始允諾交付1000萬
      元予黃火坤，非作為擔保黃火坤獲利之用，亦非贈與。是
      以上開協議書第5點之記載本與告訴人提供1000 萬元之本
      意本屬有間。況且被告甲○○及共同被告黃火坤、高振程
      等得以上開協議書之約定拒絕返還1000萬元予告訴人之前
      提為上開履約協議書所徵表之契約為真實合法；但被告甲
      ○○、共同被告黃火坤、高振程迄未能舉證證實有所謂之
      滾動資金操作諸情，暨確曾代告訴人覓得金主並出資美金
      10億元，上開履約協議書及所徵表之契約，無非誘告訴人
      入彀、詐害告訴人財產之手段及方法，自不能以上開協議
      書之約定，資為有利於被告事實認定之論據。
    (七)卷附共同被告黃火坤交付予告訴人之系爭存款證明2 紙，
      原審函請馬尼拉經濟文化辦事處查證結果，系爭存款證明
      文件2 紙中所指Nerita Q. Castillo固有其人，然菲律賓
      Keppel銀行未曾簽發系爭存款證明文件，有馬尼拉經濟文
      化辦事處97年7月7日回函及所附相關文件存卷可稽。被告
      甲○○於本院尚供稱系爭存款證明上之簽名，係共同被告
      高振程所為。是共同被告黃火坤交付予告訴人之系爭存款
      證明乃偽造之私文書甚明。共同被告黃火坤行使該偽造之
      私文書，向告訴人詐得前開1000萬元，及以需補齊相關文
      件等名目，連續向告訴人施詐得款303 萬元等，亦堪認定
      。
    (八)共同正犯，係共同實施犯罪行為之人，在共同意思範圍內
      ，各自分擔犯罪行為之一部，相互利用他人之行為，以達
      成其犯罪之目的，而對於全部行為所發生之結果負相同之
      刑責。以自己共同犯罪之意思，參與實施犯罪構成要件以
      外之行為，或以自己共同犯罪之意思，事先同謀，而由其
      中一部份人實施犯罪之行為者，亦屬均為共同正犯。共同
      實施犯罪行為之人，在合同意思範圍以內，各自分擔犯罪
      行為之一部，相互利用他人之行為，以達其犯罪之目的者
      ，即應對於全部所發生之結果，共同負責（司法院大法官
      會議釋字第109 號解釋、最高法院28年上字第3110號、94
      年度台上字第5266號等判決意旨參照）。本件虛構之「滾
      動資金操作案」，需有自稱金主及操作方之人出面向被害
      人進行彼此唱和之誆騙，始足克盡全功。本件被告甲○○
      及共同被告黃火坤即分別扮演操作方及金主，再由共同被
      告高振程擔任中間人，以情理上顯無可能之超高利潤「滾
      動資金操作」訛詐告訴人，而為如上所述之共同詐欺行為
      ，自非分別起意所為，而係結構完整、分工細膩，具備犯
      意聯絡及行為分擔之共同正犯。抑且，共同被告黃火坤與
      告訴人於92年7 月14日簽署「保證無風險高收益投資計劃
      履約協議書」後，被告提出之「不可撤銷支付憑證書」中
      即載明「本書謹依本案【保證無風險高利潤分配約定協議
      書】內，出資總額（下略）」等語，與共同被告黃火坤於
      上開履約協議書所用語詞甚為相似，迨被告於92年11月2
      日出具保證書時，更自稱為「保證無風險高收益投資計劃
      」之「操作方臺灣代表人」，用語與上開履約協議書完全
      一致，是被告甲○○辯稱與共同被告黃火坤毫無任何犯意
      聯絡，顯非可採。矧被告甲○○於92年9月8日出具之切結
      保證書中提及本件滾動資金操作案尚須「(1)CONFIRMATION
      LETTER、(2)COMMITMENT TO LETTER TO ENDORSE THE PRO-
      MISSORY NOTE」等2文件，共同被告黃火坤於92年9月15日
      出具之承諾書中則稱「因作業方尚需銀行簽署兩份文件
      BANK CONFIRMATION VERBIA GE（銀行確認信函）、 ON
      BANK LETTERHEAO （銀行信函）」，被告甲○○與共同被
      告黃火坤2 人指稱要求之文件內容亦相似，益見被告確與
      共同被告黃火坤存有犯意聯絡；又卷附由共同被告黃火坤
      與告訴人簽署之「保證無風險高收益投資計畫履約協議書
      」中載明「經甲乙雙方協商同意以負全責合作下，由甲方
      （按即黃火坤）提供保證可自由運用淨白資金美金壹拾億
      元整，請乙方（按即乙○○）引進參加投資運作，雙方同
      意履約（並由乙方提供履約金新台幣壹仟萬元整），其參
      加投資運作獲利供甲乙雙方及有關人員分享，則如（不可
      撤銷支付憑證書為準），甲乙雙方應本誠信原則合作並遵
      照下列條款辦理（下略）」，提及利潤分配應依「不可撤
      銷支付憑證書」為準，而被告甲○○其後即簽署卷附之「
      不可撤銷支付憑證書」，載明利潤為總出資額之百分之一
      百、即8 億1千9百50萬美元，足認共同被告黃火坤及被告
      甲○○分別所為均相互呼應、環環相扣，為遂行整體詐欺
      犯行而分工；此外，由共同被告高振程偽造系爭存款證明
      書上之簽名，被告甲○○續向告訴人誆稱系爭存款證明 2
      紙完美無瑕，可憑此進行滾動資金操作，告訴人因而於92
      年7月31日依約支付如附表編號1所示、合計1000萬元之支
      票2 紙予黃火坤，且被告以電話向告訴人誆稱操作滾動資
      金需要費用，欲向告訴人借款，告訴人雖心生懷疑，然經
      與共同被告高振程聯絡後，共同被告高振程表示應借款與
      甲○○，告訴人因此交付150 萬元予被告等情，亦據告訴
      人及被告供述歷歷，並有卷附保證無風險高收益投資計畫
      履約協議書1 紙可按，其上記載黃火坤於93年（應為92年
      ）7月31日收到告訴人交付之支票2張，係在告訴人與被告
      會面後，誤信系爭存款證明屬實始交付上開支票。被告雖
      未於92年7 月14日共同被告黃火坤與告訴人簽約時到場，
      亦未曾與共同被告黃火坤同時出現於告訴人面前，然被告
      與共同被告黃火坤、高振程等人間就本件犯行均有犯意聯
      絡及行為分擔，灼然至明，應堪認定。
    (九)告訴人雖於原審審理時證稱被告甲○○及共同被告黃火坤
      、高振程共2次交付存款證明，本件卷附系爭存款證明2紙
      均為92年7月14日由共同被告黃火坤1次交付，其後共同被
      告黃火坤又交付伊新的資金證明，該新的資金證明已經交
      付予被告云云（見原審97年10月23日審判筆錄）。第查告
      訴人前於偵查時證稱：告證三之資金證明（見他卷第7 頁
      ）係92年7月14日取得，另告證四之資金證明（見他卷第8
      頁）則為共同被告黃火坤嗣後交付云云（見他卷第191 頁
      ），顯與先前所述迥異；況本件除系爭存款證明2 紙外，
      並無告訴人所指共同被告黃火坤第2 次交付之其他資金證
      明存卷以供調查。則是否確有該等文件存在，且該等文件
      是否亦為偽造之私文書，殊非無疑；況且附系爭存款證明
      ，均為92年8 月21日製發，被告既向告訴人訛稱系爭存款
      證明已逾期，自無再交付同一日期製發之存款證明予告訴
      人之理。觀諸前揭切結保證書、承諾書內容，亦難認被告
      等人尚以系爭存款證明逾期需重新補發為藉口詐取告訴人
      財物，嗣後更依約交付新的存款證明之情，是本件僅得認
      定被告甲○○、共同被告黃火坤、高振程間曾於92年7 月
      14日一次交付卷附系爭存款證明2 紙之事實。
三、綜上，被告所辯，無非推諉卸責之詞，不足採信，本案事證
    明確，被告犯行堪予認定，應依法論科。
四、被告行為後，刑法業於94年2月2日修正公布，且依刑法施行
    法第10條之1規定，各修正條文於95年7月1日起施行生效；
    刑法中規範行為後法律變更所生新舊法比較適用之準據者，
    為刑法第2條第1項，此條項規定，固亦由95年7月1日修正施
    行前所採之「從新從輕原則」，改為修正後之「從舊從輕原
    則」，然該條既為新舊法比較適用之準據法，本身自無更為
    新舊法比較之問題，是自應一律適用修正後刑法第2條第1項
    規定，即「行為後法律有變更者，適用行為時之法律，但行
    為後之法律有利於行為人者，適用最有利於行為人之法律。
    」，以決定各該刑法條文之新舊法適用。而比較適用最有利
    於行為人之法律時，應就罪刑有關之共犯、未遂犯、連續犯
    、牽連犯、結合犯、以及累犯加重、自首減輕、暨其他法定
    加減原因（如身分加減）、與加減例等一切情形，綜其全部
    之結果，而為比較，再適用有利於行為人之法律處斷，且應
    就罪刑有關之一切情形，比較其全部之結果，而為整個之適
    用，不能割裂而分別適用有利益之條文，最高法院24年上字
    第4634號、27年上字第2615號判例、最高法院95年5 月23日
    95年度第8次刑事庭會議決議意旨可資參照，以下即本於從
    舊從輕原則，就本件適用之刑法條文有新舊法比較適用必要
    者臚列比較如下：
    (一)被告行為後，刑法施行法第1之1條業於95年6 月14日增訂
      公布，於95年6 月16日生效施行，該條規定：「中華民國
      94年1月7日刑法修正施行後，刑法分則編所定罰金之貨幣
      單位為新臺幣。94年1月7日刑法修正時，刑法分則編未修
      正之條文定有罰金者，自94年1月7日刑法修正施行後，就
      其所定數額提高為30倍。但72年6月26日至94年1月7 日新
      增或修正之條文，就其數額提高為3 倍。」本件論罪科刑
      之刑法分則編條文中刑法第339條第1項為72年6 月25日以
      前即已制訂生效、72年6月26至94年1月7日均未曾修正、
      且條文中定有罰金規定之條文，於95年7月1日即94年1 月
      7日刑法修正施行後，固應依刑法施行法第1之1條規定，
      改以新臺幣計算罰金數額，且提高罰金數額至30倍；然被
      告行為時，依上開刑法分則編條文、罰金罰鍰提高標準條
      例第1條、現行法規所定貨幣單位折算新臺幣條例第2條規
      定，罰金數額則係以銀元（以新臺幣元之3倍折算）計算
      、提高為2倍至10倍，況倘於個案中宣告罰金刑時，依修
      正前刑法第33條第5款規定，罰金最低額可為銀元1元（即
      新臺幣3元），然依修正後刑法第33條第5款規定，罰金最
      低額則為新臺幣1000元，此種行為後法律有變更之情形，
      比較結果，行為後之法律並無較有利於行為人可言。
    (二)被告行為後，刑法第28條共同正犯之規定，修正前為：「
      二人以上共同實施犯罪之行為者，皆為正犯。」，修正後
      則為：「二人以上共同實行犯罪之行為者，皆為正犯。」
      ，其立法理由旨在排除陰謀、預備共同正犯之成立，對於
      著手後，共同實行犯罪構成要件行為者，修正前後規定均
      認應論以共同正犯，並無歧異，故修正後之規定於本件並
      無較有利於被告之情形。
    (三)修正後刑法第55條關於想像競合犯之規定雖增列但書，惟
      屬法理之明文化，非法律之變更，並無有利或不利之情形
      。
    (四)被告行為後，刑法第56條關於連續犯之規定業於94年2月2
      日修正刪除，且依刑法施行法第10條之1規定，於95年7月
      1 日生效，修正刪除連續犯規定後，除法理上合於接續犯
      、包括一罪之情形仍可以一罪論外，其餘數犯罪行為之情
      形，即應依刑法第51條規定分論併罰。本件核無合於接續
      犯或包括一罪之情形，故修正後刪除連續犯之規定於被告
      較為不利。
    (五)被告行為後，刑法關於累犯之定義、適用範圍，刑法第47
      條業於94年2月2日修正，且依刑法施行法第10條之1規定
      ，於95年7月1日生效，修正前刑法第47條係規定：「受有
      期徒刑之執行完畢，或受無期徒刑或有期徒刑一部之執行
      而赦免後，五年以內再犯有期徒刑以上之罪者，為累犯，
      加重本刑至二分之一。」，修正後刑法第47條則規定：「
      受徒刑之執行完畢，或一部之執行而赦免後，五年以內故
      意再犯有期徒刑以上之罪者，為累犯，加重本刑至二分之
      一。第98條第2項關於因強制工作而免其刑之執行者，於
      受強制工作處分之執行完畢或一部之執行而免除後，五年
      以內故意再犯有期徒刑以上之罪者，以累犯論。」修正理
      由旨在排除過失再犯適用累犯規定及加列無期徒刑、強制
      處分執行後再犯適用累犯規定。本件被告係先受有期徒刑
      執行完畢，5 年內故意再犯本件有期徒刑以上之罪之情形
      而言（詳見後述），修正前後規定均認應構成累犯，且均
      應加重本刑至二分之一，無修正後之規定較有利於行為人
      之情形可言。
    (五)經比較與本案相關之刑法條文新舊法比較結果，應以修正
      前刑法有利於被告，應整體適用刑法修正前之規定論處。
五、核被告甲○○所為，係犯刑法第216條、第210條行使偽造私
    文書罪、同法第339條第1項詐欺取財罪。被告與共同被告黃
    火坤、高振程等就上開犯行間，有犯意聯絡及行為分擔，皆
    為共同正犯。被告偽造私文書進而持以行使，其偽造署名乃
    係偽造私文書之階段行為，偽造私文書之低度行為應為行使
    偽造私文書之高度行為所吸收，均不另論罪。被告多次詐欺
    犯行，時間緊接、方法相近、觸犯構成犯罪要件相同之罪名
    ，顯係基於概括犯意反覆實施，為連續犯，應依修正前刑法
    第56條規定論以一罪，並加重其刑。被告行使偽造私文書之
    行為，亦為詐欺取財行為之實施，其以一行為同時觸犯上開
    行使偽造私文書及詐欺取財二罪名，為想像競合犯，應從一
    較重之行使偽造私文書罪處斷，起訴書認應以牽連犯規定論
    以較重之連續詐欺取財罪云云，尚有未洽。查被告前因詐欺
    案件，經臺灣桃園地方法院82年度易字第5769號判決判處有
    期徒刑3 月確定，嗣又因詐欺案件，經臺灣臺北地方法院83
    年度易緝字第453 號判決判處有期徒刑1年2月確定，以上有
    期徒刑經入監執行後，於90年11月30日假釋，嗣於91年2 月
    15日刑期屆滿未經撤銷假釋，以執行完畢論，有本院被告前
    案紀錄表在卷可稽，其受有期徒刑之執行完畢，5 年內故意
    再犯本件有期徒刑以上之罪，為累犯，應依法加重其刑。原
    審同此認定，引用刑法第2條第1項前段、第210條、第216條
    、第55條、第219條，修正前刑法第339條第1 項、第28條、
    第47條，行為時罰金罰鍰提高標準條例第1 條前段，審酌被
    告為專科畢業，以其年紀而言已屬高學歷，然前已有多次詐
    欺犯行，竟又為本件詐欺犯行，顯有藉其學歷見識作為犯罪
    手段之情；被告以各種巧妙手段遂行其共同詐欺犯行，造成
    告訴人遭受高達1505萬元之損失，嗣後矢口否認犯行，非但
    一再巧言規避，更反將責任全數推卸予告訴人及共同被告，
    且迄未歸還犯罪所得於告訴人，足見犯罪後之態度惡劣刁頑
    等一切情狀，論處甲○○共同行使偽造私文書，足以生損害
    於他人，累犯，處有期徒刑1 年10月，偽造之菲律賓Keppel
    銀行存款證明2 紙上偽造「GERRY Z.PINEDA 」及「LIZA C.
    TAN」之簽名各2枚均沒收。並說明「法院辦理96年減刑案件
    應行注意事項」第10點規定：「裁判上一罪，如其中一部分
    為本條例第3 條所定不予減刑之罪，則其據以處罰之他罪雖
    非同條例列舉之罪名，亦應不予減刑」，所謂「其中一部分
    為本條例第3 條所定不予減刑之罪」，不但指「罪名」，更
    包括「刑度（判處死刑、無期徒刑或逾1年6月以上有期徒刑
    ）」之限制。據以處罰之他罪，雖非中華民國96年罪犯減刑
    條例第3條之罪，然「非據以處罰之罪」為該條例第3條所定
    不予減刑之罪，且所宣告之刑為死刑、無期徒刑或逾1年6月
    以上有期徒刑時，則應不予減刑。本件據以處罰之罪雖為刑
    法第210條、第216條之行使偽造私文書罪，然非據以處罰之
    刑法第339條第1 項之罪乃中華民國96年罪犯減刑條例第3條
    第1 項第15款所定之罪，且本件宣告之刑亦已逾1年6月以上
    有期刑，應不予減刑。認事用法無何違誤不當，量刑亦屬妥
    適。被告猶執已經原審指駁並摒棄不採之辯解，重為事實上
    之爭辯，否認犯罪，指摘原判決不當，為無理由，應予駁回
    。
六、被告經合法傳喚，無正當之理由不到庭，爰不待其陳述，逕
    行判決。
據上論結，應依刑事訴訟法第368條、第371條，判決如主文。
本案經檢察官陳傳宗到庭執行職務。
中    華    民    國    98    年    11    月    5     日
                  刑事第十二庭審判長法  官  蔡永昌
                                    法  官  蔡國在
                                    法  官  蔡新毅
以上正本證明與原本無異。
如不服本判決，應於收受送達後十日內向本院提出上訴書狀，其
未敘述上訴之理由者並得於提起上訴後十日內向本院補提理由書
（均須按他造當事人之人數附繕本）「切勿逕送上級法院」。
                                    書記官  賴立旻
中    華    民    國    98    年    11    月    6     日
※附錄本件論罪科刑法條全文
刑法第210條
偽造、變造私文書，足以生損害於公眾或他人者，處5年以下有
期徒刑。
刑法第216條
行使第210條至第215條之文書者，依偽造、變造文書或登載不實
事項或使登載不實事項之規定處斷。
刑法第339條
意圖為自己或第三人不法之所有，以詐術使人將本人或第三人之
物交付者，處5年以下有期徒刑、拘役或科或併科1千元以下罰金
。
以前項方法得財產上不法之利益或使第三人得之者，亦同。
前二項之未遂犯罰之。
※附表
┌──┬──────┬─────────────┬───┐
│編號│時間        │金額                      │受領人│
├──┼──────┼─────────────┼───┤
│1   │92年7月31日 │1000萬元（臺灣中小企業銀行│黃火坤│
│    │            │FQ0000000、FQ0000000面額各│      │
│    │            │500萬元支票2張，92年8月1日│      │
│    │            │兌付後存入黃火坤之臺灣中小│      │
│    │            │企業銀行00000000000 號帳戶│      │
│    │            │內）                      │      │
├──┼──────┼─────────────┼───┤
│2   │92年8月6日  │150萬元（匯入甲○○之第一 │甲○○│
│    │            │商業銀行中崙分行0000000000│      │
│    │            │9號帳戶）                 │      │
├──┼──────┼─────────────┼───┤
│3   │92年9月15日 │250萬元（匯入汪秀蓁之合作 │黃火坤│
│    │            │金庫銀行斗六分行0000000000│      │
│    │            │407號帳戶）               │      │
├──┼──────┼─────────────┼───┤
│4   │同上        │50萬元（匯入陳秀枝之華南銀│黃火坤│
│    │            │行西門分行000000000000號帳│      │
│    │            │戶）                      │      │
├──┼──────┼─────────────┼───┤
│5   │92年9月16日 │10萬元（匯入甲○○之第一商│甲○○│
│    │            │業銀行中崙分行00000000000 │      │
│    │            │號帳戶）                  │      │
├──┼──────┼─────────────┼───┤
│6   │92年9月19日 │15萬元（匯入甲○○之第一商│甲○○│
│    │            │業銀行中崙分行00000000000 │      │
│    │            │號帳戶）                  │      │
├──┼──────┼─────────────┼───┤
│7   │92年9月30日 │25萬元（匯入甲○○之第一商│甲○○│
│    │            │業銀行中崙分行00000000000 │      │
│    │            │號帳戶）                  │      │
├──┼──────┼─────────────┼───┤
│8   │92年12月18日│2萬元（現金）             │甲○○│
├──┼──────┼─────────────┼───┤
│9   │93年4月20日 │3萬元（匯入汪秀蓁之合作金 │黃火坤│
│    │            │庫銀行斗六分行000000000000│      │
│    │            │7號帳戶）                 │      │
├──┼──────┴─────────────┴───┤
│合計│1505萬元                                        │
└──┴────────────────────────┘


司法院資訊處製作；財團法人民間司法改革基金會備份。
